最高法院民事判決　　　　　　　　　　　　　　　　　九十一年度台上字第四六號
　　上　訴　人　大穎企業股份有限公司
　　法定代理人　陳榮典
　　訴訟代理人　陳雲進律師
　　被 上訴 人　錫震企業股份有限公司
　　法定代理人　邱振庭
右當事人間請求損害賠償事件，上訴人對於中華民國八十九年五月九日台灣高等法院
第二審判決（八十九年度重上字第一三○號），提起上訴，本院判決如左：
    主  文
原判決關於駁回上訴人之訴及該訴訟費用部分廢棄，發回台灣高等法院。
    理  由
本件上訴人主張：兩造於民國八十七年十月十日簽約，由被上訴人出賣懸浮聚氯乙烯
（PVC 粉）四百公噸與伊，價金美金十七萬二千元，伊已於八十七年十月二十一日開
立信用狀，依被上訴人之指示，填載受益人為法國ETS 公司，並於同月二十二日將信
用狀電文傳真予被上訴人，被上訴人亦無異議，而於八十七年十二月二十四日傳真提
單與伊。八十八年一月二十日貨櫃抵達台中港，伊於同月三十日發現部分內容物為硫
酸氨，被上訴人並未依約履行出賣人之交貨義務，伊已於八十八年二月五日以存證信
函催告其於十五日依約交付，未獲置理，乃於同年二月二十五日解除契約。又因被上
訴人未履行債務，致伊受有美金十七萬二千元及稅捐等費用新台幣四十九萬二千四百
五十九元之損害等情，爰求為命被上訴人如數給付，並加付法定遲延利息之判決（原
審除維持第一審判命被上訴人給付新台幣二十萬六千二百二十九元本息部分外，其餘
廢棄改判駁回上訴人之訴）。
被上訴人則以：訴外人誠善股份有限公司（下稱誠善公司）擬出售PVC 粉五百噸，經
伊介紹上訴人向誠善公司購買四百噸，伊亦購買一百噸。兩造各自開立信用狀予法國
ETS 公司，均係買受人，付款方式係以信用狀為之。因上訴人疏未於其信用狀中，列
明須有SGS 公證報告，付款銀行始可付款之條件，法國ETS 公司竟基於詐欺之故意，
夥同另一家公證公司出具不實之公證報告，持向上訴人之信用狀付款銀行請求給付。
縱認兩造因預估發票而成立買賣契約，亦因上訴人未符合債務本旨所為給付不生給付
之效力，不得請求返還價金及賠償新台幣四十九萬二千元之損害等語，資為抗辯。
原審就上訴人請求美金十七萬二千元本息及新台幣超過二十四萬六千二百二十九元本
息部分，廢棄第一審所為上訴人勝訴之判決，改判駁回其訴，無非以：被上訴人係自
居於出賣人之地位，對上訴人提出預估發票，上訴人依此開立信用狀為承諾後，且依
被上訴人傳真更改信用狀條款，已足徵被上訴人為系爭買賣之出賣人，惟上訴人未依
兩造間買賣契約之約定，於信用狀指定SGS 公司之檢驗報告為付款之條件，即難謂買
受人已履行交付信用狀之義務，縱認信用狀受益人經付款銀行受領信用狀所載金額，
亦難認上訴人已依信用狀履行支付價金之給付。被上訴人抗辯，上訴人給付未符債務
本旨，應不生給付貨款之效力核屬可採。因之，上訴人據此解除契約，請求被上訴人
回復原狀或賠償損害而給付美金十七萬二千元，不應准許。次查被上訴人既為出賣人
，疏於對出口商之信用預為調查，並確知有系爭貨物可出口之情形，與上訴人成立買
賣，致上訴人因系爭買賣，而未能取得其所買之貨物，且支出上開開狀等費用，顯係
被上訴人之債務不履行所致，即應認上訴人所受損害，被上訴人有賠償之責。惟上訴
人既有疏未於信用狀記載SGS 公司檢驗之過失，致國外公司詐騙得逞，應依過失相抵
原則，負擔二分之一責任為適當，則被上訴人僅應賠償新台幣二十四萬六千二百二十
九元本息；上訴人超過上開部分之本息請求，則非有據等詞，為其判斷之基礎。
惟按物之出賣人負交付其物於買受人，並使其取得該物所有權之義務，民法第三百四
十八條第一項定有明文。本件上訴人主張，被上訴人係以出賣人身分與伊訂約，伊並
已依被上訴人指示開立信用狀給付價金予被上訴人所指定之受益人法國ETS 公司。而
提出檢驗報告乃出賣人即被上訴人之義務，並非買受人即上訴人之義務。且伊於八十
七年十月二十一日開立信用狀後，並於同月二十二日即將信用狀電文傳真予被上訴人
，被上訴人對此亦無異議，又指示伊更改信用狀條款，自不得事後卸責等語（一審卷
第一三三｜一三四頁、原審卷第二六｜二七頁）。倘被上訴人就上訴人所開立之信用
狀之內容並無異議，並於嗣後又指示上訴人更改部分信用條款屬實，依民法第一百六
十條第二項規定，是否可認被上訴人對上訴人變更被上訴人要約內容而承諾之新要約
已為承諾，或已同意上訴人所開立之信用狀條款，則被上訴人能否再執預估發票之條
件相抗辯均待再予研酌。原審疏未審認澄清，並說明上訴人前開主張之取捨意見，遽
以前揭情詞，為不利於上訴人之判決，尚嫌速斷。上訴論旨，執以指摘原判決其敗訴
部分為不當，求予廢棄，非無理由。
據上論結，本件上訴為有理由。依民事訴訟法第四百七十七條第一項、第四百七十八
條第一項，判決如主文。
中      華      民      國    九十一    年      一      月      十      日
                              最高法院民事第四庭
                                  審判長法官  蕭  亨  國
                                        法官  許  朝  雄
                                        法官  謝  正  勝
                                        法官  陳  淑  敏
                                        法官  葉  勝  利
      右正本證明與原本無異
                                              書  記  官
中      華      民      國    九十一    年      一      月    二十五    日
